臺灣臺北地方法院刑事判決　　　　　　　　　　　　　　九十年度自字第一一八號
　　自　訴　人　甲○○
　　代　理　人　丙○○
　　　　　　　　乙○○
　　被　　　告　丁○○
　　　　　　　　黃捷琳
右列被告因違反專利法案件，經自訴人提起自訴，本院判決如左：
    主  文
丁○○無罪。
    理      由
甲、程序部分：
    本件被告雖辯稱自訴人早在八十七年間即發現被告施作本件高架地板基座，並進
    行全面性之拍照存證後，將照片送請中國機械工程學會製作專利侵害鑑定報告，
    有中國機械工程學會八十七年十二月十日製作之專利侵害鑑定報告所附照片及自
    訴人嗣於八十八年一月廿九日向檢察署提出告訴所附照片為憑，故自訴人於八十
    七年十二月十日已發現足以證明被告施作本件高架地板基座之確實證據，是本件
    自訴人於九十年二月九日提起自訴時顯已逾告訴期間云云。惟按刑事訴訟法第二
    百十六條第一項規定( 即現行法第二百三十七條第一項 )，告訴乃論之罪，應自
    知悉犯人之時起，於六個月內為之，所稱知悉，係指確知犯人之犯罪行為而言，
    如初意疑其有此犯行，而未得確實證據，及發見確實證據，始行告訴，則不得以
    告訴人前此之遲疑，未經申告，遂謂告訴為逾法定期間。最高法院二十八年上字
    第九一九號判例著有明文。經查，自訴人於八十七年間發現被告施作本件高架地
    板基座，並進行全面性之拍照存證後，將照片送請中國機械工程學會製作專利侵
    害鑑定報告，及至中國機械工程學會於八十七年十二月十日製作出專利侵害鑑定
    報告重點係在於被告製造施作之高架地板收邊隔震裝置是否侵害侵害自訴人擁有
    之新型第八Ｏ五Ｏ一號專利，有中國機械工程學會於八十七年十二月十日出具之
    專利侵害鑑定報告在卷可稽；而自訴人於八十八年一月間向檢察署對被告提起專
    利侵害告訴時，係主張被告侵害自訴人擁有之新型第八Ｏ五Ｏ一號專利，新型名
    稱為「室內高架地板之收邊隔震裝置」，與本件爭執之新型第一三九八八Ｏ號新
    型名稱「電腦潔淨室高架地板支架底座」不同，有卷附告訴狀可參。故尚難憑此
    即逕認定自訴人於斯時已確知被告施作本件高架地板基座之下基座部分另侵害自
    訴人擁有之本件新型第一三九八八Ｏ號專利。應認至八十九年十一月二日中國機
    械工程學會出具鑑定報告認為被告施作之本件高架地板基座侵害自訴人擁有之本
    件新型第一三九八八Ｏ號專利專利權後，自訴人始確知被告此部分犯嫌。故自訴
    人於九十年二月九日向本院對被告提起自訴，並未逾越六個月之法定告訴期間，
    合先敘明。
乙、實體部分：
一、自訴意旨略以：被告丁○○係位於台北市○○區○○路一段一二七號七樓之三銀
    田金屬企業股份有限公司之負責人，明知新型名稱「電腦潔淨室高架地板支架底
    座」業經自訴人甲○○向經濟部智慧財產局申請並核領新型第一三九八八Ｏ號專
    利證書在案，享有自民國八十七年十月一日至九十七年八月十二日止，專有製造
    、販賣或使用其新型之權，竟基於概括之犯意，未經自訴人同意，擅於八十九年
    間於設在苗栗之工廠製造上開侵害專利權之物品，嗣先後施作於新竹市○○○路
    三號華治科技股份有限公司及新竹市○○路二五號世大半導體股份有限公司之高
    架地板工程內。上開仿冒事實，經自訴人委請中國機械工程學會鑑定，結果認被
    告製造施作之高架地板支架底座確有侵害專利情事，自訴人於八十九年十一月二
    十日以存證信函通知被告丁○○暨銀田金屬企業股份有限公司排除侵害，惟渠等
    卻飾詞否認，置之不理，因認被告涉有專利法第一百二十五條、第一百二十八條
    罪嫌。
二、按犯罪事實應依證據認定之，無證據不得推定其犯罪事實。且不能證明被告犯罪
    者，應諭知無罪之判決，刑事訴訟法第一百五十四條、第三百零一條第一項分別
    定有明文。告訴人之告訴，係以使被告受刑事訴追為目的（自訴人亦同），是其
    陳述是否與事實相符，仍應調查其他證據以資審認。（最高法院著有五十二年台
    上字第一三○○號判例可資參照）；另按專利法第一百二十五條所規定「未經新
    型專利權人同意製造該物品，致侵害其專利權」罪及同法第一百二十八條「明知
    為未經新型專利權人同意所製造之物品而販賣，或意圖販賣而陳列，或意圖販賣
    而自國外進口」罪之成立，均以行為人對所製造、販賣、陳列或進口之物品，業
    經他人取得新型專利權乙節有所認識，且本於侵害他人新型專利權之意圖為之為
    前提，而此犯罪構成事實之有無，應憑證據認定，如無相當證據，或證據不足以
    證明，自不能以推測或擬制之方法，以為裁判之基礎。
三、自訴人指訴稱被告涉有侵害其所享有新型專利權行為，固提出其所有新型第一三
    九八八Ｏ號專利證書及專利說明書、中國機械工程學會出具鑑定報告與存證信函
    各乙份影本。然被告自始即否認有何侵害自訴人所享有新型專利權之意圖，則被
    告對於生產製造前開物品是否基於侵害自訴人所獲得新型專利權之意圖所為，自
    應賴積極證據為證。
四、經查：由被告提出並由自訴人當庭確認（九十年十月五日訊問筆錄）為被告製造
    涉嫌侵害自訴人所享有新型專利權之物品送交中國生產力中心鑑定結果，認該產
    品與被告所取得新型第一二五六一四號專利內容於功能上呈實質相同之情形。有
    該中心九十一年二月二十六日科技(九一)字第○二○三號函在卷可稽。至該函雖
    另以待鑑定物品即涉嫌侵害自訴人所享有新型專利權之物品於所達到之結果上無
    法如被告所取得新型第一二五六一四號專利因設有十二個等高度之凸條，而使其
    載重強度增加四分之一之結果為由，而認為二者之均等不成立，惟被告專利於支
    架圓管內部增設十二個等高度的凸條，其主要功能在於增加支架圓管之耐重能力
    。而一般圓管(即未於內部增設凸條之情形)在高度不變之情況下，倘欲增加耐重
    能力，必須增加材料之厚度或增大圓管之直徑，由於被告於施作本件工程時，鋁
    基座係量產使用，其直徑尺寸已然確定，倘若改變支架圓管之厚度或直徑，將會
    發生支架圓管與鋁基座無法吻合之情形，被告專利獨特之設計，即可在不改變支
    架圓管厚度、直徑尺寸及其他配件之情況下，透過於支架圓管內部增設凸出條之
    方式來增加基座之耐重強度。由於依據CNS國家標準，鋁合金製架高活動地板之
    基座須具有29400N(3000kgf)以上之抗破壞強度(參卷附鋁合金製架高活動地板C
    NS國家標準資料四紙)， 而系爭支架圓管僅需於內部增設八個等高度之凸出條即
    已超過前揭CNS國家標準 (參卷附經濟部標準檢驗局試驗報告書一份)，基於節省
    成本之考量，被告於支架圓管內改用八個凸條；事實上，於相同材料、厚度、直
    徑之支架圓管中，高度較矮之八肋凸出條圓管及高度較高之十二肋凸出條圓管，
    基於力學上之計算及設計，兩者所達成之耐重強度係可調整到相等，任何熟習工
    程結構之人員，皆可透過力學原理輕易變換，是以，被告僅係基於節省成本之考
    量，在耐重強度已足夠之情形下，將十二肋凸條改為八肋凸條，惟不論係八肋凸
    條或十二肋凸條，皆係在增加支架圓管之耐重能力，凸條之功能實質上係相同，
    故被告係本於自行取得之新型第一二五六一四號專利權內容做等效性之實施，而
    生產製造上開物品，並非基於侵害自訴人新型專利權之意圖所為。被告既係基於
    自行所取得新型專利權而為前開製造生產行為，其所取得之新型專利與自訴人所
    取得之專利權內容是否相同，事屬專利權事務機關認定取捨之問題，當非被告於
    製造生產前開物品時所應思慮，故被告否認犯罪之辯解應可採信。此外，復查無
    任何積極證據足認被告確有自訴人所指之犯行，不能證明被告犯罪，揆諸前揭說
    明及判例要旨，依法應諭知無罪之判決。
據上論斷，應依刑事訴訟法第三百四十三條、第三百零一條第一項判決如主文。
中      華      民      國    九十一    年      四      月      九      日
                                        臺灣臺北地方法院智慧財產權庭
                                            法  官  張  宇  樞
右正本證明與原本無異。
如不服本判決，應於判決送達後十日內，向本院提出上訴狀。
                                            書記官  楊  麗  娟
中      華      民      國    九十一    年      四      月      九      日
